臺灣高等法院刑事判決
110年度上訴字第2568號
上  訴  人  臺灣基隆地方檢察署檢察官翁健剛
被      告  胡韋民




上列上訴人因被告違反毒品危害防制條例案件，不服臺灣基隆地
方法院109年度訴字第549號，中華民國110年3月23日第一審判決
（起訴案號：臺灣基隆地方檢察署108年度毒偵字第1934號），
提起上訴，本院判決如下：
    主  文
上訴駁回。
    理  由
一、原判決略以：臺灣基隆地方檢察署（下稱基隆地檢署）檢察
    官雖以被告胡韋民基於施用第一級毒品海洛因及第二級毒品
    甲基安非他命之犯意，於民國108年11月5日下午某時，在基
    隆市○○區○○路000號4樓5室之居所，同時施用海洛因及甲基
    安非他命1次，因認被告涉犯毒品危害防制條例第10條第1、
    2項之施用第一、二級毒品罪嫌，而提起公訴乙節。然查，
    被告前因施用毒品案件，經該署檢察官為附命完成戒癮治療
    之緩起訴處分，惟因無法履行緩起訴條件，而經該署以108
    年度撤緩字第203號撤銷該緩起訴處分，即不得視同其事實
    上已接受等同「觀察、勒戒或強制戒治」執行完畢之處遇，
    且其距最近1次觀察、勒戒處分於92年3月27日執行完畢，已
    逾3年，檢察官對於被告本件施用毒品犯行，應另行聲請法
    院裁定觀察、勒戒，其逕予起訴，即屬起訴之程序違背規定
    ，爰依刑事訴訟法第303條第1款、第307條規定，不經言詞
    辯論，為公訴不受理之諭知等語。
二、檢察官上訴意旨略以：被告胡韋民前因違反毒品危害防制條
    例之施用毒品案件，經本署檢察官以107年度毒偵字第1707
    、2013號為附命完成戒癮治療之緩起訴處分確定，因於緩起
    訴期間發生法定撤銷事由，嗣經本署檢察官以108年度撤緩
    字第203號撤銷上開緩起訴處分，於108年8月1日公告，並於
    處分確定後，以108年度撤緩毒偵字第338、339號提起公訴
    ，案經臺灣基隆地方法院以108年度訴字第817號判處罪刑確
    定，是其前犯施用毒品案件，經檢察官為上開附命完成戒癮
    治療緩起訴處分，又於該「附命完成戒癮治療緩起訴處分」
    執行完畢日之次日起算3年內，於108年11月5日，再犯本件
    施用毒品罪，已不合於「3年後再犯」之規定，應依法追訴
    ，否則若被告心存僥倖，有意避險，選擇對其較有利之戒癮
    治療，如有再犯，又可規避直接起訴之規定，自與法律規範
    目的有悖。原審判決未慮及此，爰提起上訴，請求撤銷原判
    決，另為更適當之判決等語。
三、本院之判斷：
　㈠按犯毒品危害防制條例第10條之罪者，檢察官應聲請法院裁
    定，令被告入勒戒處所觀察、勒戒，其期間不得逾2月；觀
    察、勒戒後，檢察官依據勒戒處所之陳報，認受觀察、勒戒
    人無繼續施用毒品傾向者，應即釋放，並為不起訴之處分，
    認受觀察、勒戒人有繼續施用毒品傾向者，檢察官應聲請法
    院裁定令入戒治處所強制戒治，其期間為6個月以上，至無
    繼續強制戒治之必要為止，但最長不得逾1年。毒品危害防
    制條例第20條第1項、第2項各定有明文。又檢察官如依毒品
    危害防制條例第24條規定，對被告採取「緩起訴附命完成戒
    癮治療」之處遇模式，以替代觀察、勒戒之處遇時，在該緩
    起訴處分之「戒癮治療」完成前，即難謂與觀察、勒戒「已
    執行完畢」等同視之，是該「附命緩起訴處分」如經撤銷，
    被告自屬未經完成觀察、勒戒之處遇。參之毒品危害防制條
    例第23條第2項「觀察、勒戒或強制戒治執行完畢釋放後，3
    年內再犯第10條之罪者，檢察官應依法追訴」之規範意旨，
    則對於未完成緩起訴附命戒癮治療處遇之被告，因無等同於
    觀察、勒戒或強制戒治執行完畢之處遇，自不得遽予追訴。
  ㈡查，被告胡韋民雖曾因施用毒品案件，經基隆地檢署檢察官
    以107年度毒偵字第1707、2013號為附命完成戒癮治療之緩
    起訴處分，於107年11月1日確定，然嗣後該附命緩起訴處分
    ，則經同署檢察官於108年7月24日以108年度撤緩字第203號
    處分書處撤銷等節，有該署上開案號之處分書及被告之前案
    紀錄表在卷可參（見本院卷第97至100、44頁、原審卷第253
    至255頁）。足見被告並未完成上開緩起訴附命戒癮治療之
    處分甚明，即無等同於觀察、勒戒或強制戒治執行完畢之處
    遇可言。本件被告雖於108年11月5日，再犯施用第一、二級
    毒品，然其既未完成上開緩起訴附命戒癮治療處遇，且最後
    一次受觀察、勒戒執行完畢之日期為92年3月27日，有卷附
    其前案紀錄表可參（見本院卷第87頁），距本案犯罪已逾3
    年，依毒品危害防制條例第23條第2項規定，顯然欠缺追訴
    要件，檢察官遽予起訴，於法有違。原審因而以起訴之程序
    違背規定，不經言詞辯論，而為公訴不受理之諭知，核無違
    誤。
四、綜上所述，原判決以檢察官之本案起訴程序違背規定，乃依
    刑事訴訟法第303條第1款、第307條等規定，逕為不受理判
    決，經核並無違誤，檢察官仍執前詞指摘原判決為不當，為
    無理由，爰不經言詞辯論，逕予駁回其上訴。
五、據上論斷，應依刑事訴訟法第368條、第372條，判決如主文
    。
中　　華　　民　　國　　110 　年　　8 　　月　　5 　　日
                  刑事第二十二庭審判長法　官  洪于智
                                      法　官  汪怡君
                                      法　官  陳銘壎
以上正本證明與原本無異。
如不服本判決，應於收受送達後20日內向本院提出上訴書狀，其
未敘述上訴之理由者並得於提起上訴後20日內向本院補提理由書
（均須按他造當事人之人數附繕本）「切勿逕送上級法院」。
                                      書記官  吳思葦
中　　華　　民　　國　　110 　年　　8 　　月　　5 　　日